【裁判字號】    88,易,662
【裁判日期】    890405
【裁判案由】    竊佔等
【裁判全文】
台灣苗栗地方法院刑事判決                          八十八年度易字第六六二號
    公  訴  人  臺灣苗栗地方法院檢察署檢察官
    被      告  丙○○
                乙○○
右列被告因竊佔等案件，經檢察官提起公訴（八十七年度偵字第五四０五號、第五四
五０號、八十八年度偵字第一七三七號），本院判決如左：
    主  文
丙○○共同毀棄他人之稻草，足以生損害於他人，處罰金貳仟元，如易服勞役以參佰
元折算壹日。又意圖為自己不法之利益，而竊占他人之不動產，處罰金參仟元，如易
服勞役以參佰元折算壹日。應執行罰金肆仟元，如易服勞役以參佰元折算壹日。
乙○○共同毀棄他人之稻草，足以生損害於他人，處罰金貳仟元，如易服勞役以參佰
元折算壹日。
    事  實
一、丙○○與丁○○、戊○○、辛○○、庚○○○、謝辛葵、己○○、甲○○○間原
    共有苗栗縣公館鄉○○○段第二八九、二八九之五、二九一、二九二、二九三、
    二五八等地號土地，其中第二八九、二八九之五、二九一、二九二（Ｂ部分）土
    地，業於民國八十六年八月二十五日，在台灣新竹地方法院達成訴訟上和解，合
    併分割歸丙○○取得。但因土地使用上之爭執，遲至八十七年五月十五日始移轉
    登記為丙○○名義。第二五八地號土地則迄未有分割或分管協議，丙○○與其弟
    乙○○明知第二五八地號土地仍屬共有狀態，且該地號上耕作收割後所堆放之稻
    草，係丁○○、戊○○、辛○○、庚○○○、謝辛葵、己○○、甲○○○等人所
    有之物，竟基於毀損之犯意聯絡，於八十七年十一月二十二日上午十一時許，共
    同將部分稻草（約三至五平方公尺）予以燒毀，致損害於己○○等人。丙○○另
    意圖為自己不法之利益，於同日晚上某時至翌日凌晨某時間，僱用年籍不詳，不
    知情之張姓司機駕駛挖土機，將前開第二五八地號土地如附圖所示Ａ部分（面積
    ０．０三四五公頃）之土壤翻鬆、整地予以竊占，以為下一期耕作之利用。
二、案經丁○○、戊○○、辛○○、庚○○○、謝辛葵、己○○、甲○○○等人訴請
    臺灣苗栗地方法院檢察署檢察官偵查起訴。
    理  由
一、訊據被告丙○○坦承有於八十七年十一月二十二日上午十一時許放火燒第二五八
    地號上之稻草，另有於同日晚上某時至翌日凌晨某時間，僱用張姓司機駕駛挖土
    機，將前開第二五八地號土地如附圖所示Ａ部分之土壤予以翻鬆、整地等情不諱
    。另被告乙○○則坦承有於上開放火時地在現場等情不諱，以上核與告訴人己○○等人指述之情節相符，並有檢察官履勘現場筆錄、土地登記簿謄本、現場照片
    三幀、苗栗縣苗栗地政事務所八十七年十二月三十一日（八七）苗地所二字第九
    一一九號函暨所附之實測位置圖等在卷可憑。惟被告二人均矢口否認有何毀損之
    犯行，丙○○另否認有何竊占之犯行，丙○○辯稱：第二五八地號有口頭分割、
    分管協議，伊只有放火燒毀第二五八地號上之稻草一部分，且後來火有熄掉。另
    有關翻土部分，伊在翻土前有報告派出所警員云云。被告乙○○則辯稱：未放火
    燒毀第二五八地號上之稻草云云。經查：
    （一）被告丙○○與告訴人己○○等人間就上開第二五八地號並無分割或分管之
          協議，業據辛○○、謝辛葵及己○○等人在本院訊問時陳述在卷（見本院
          八十八年十二月二十三日筆錄）。被告丙○○在本院訊問時雖供稱雙方間
          有口頭之協議，並聲請傳喚証人謝國志為証。惟証人謝國志在本院審理時
          亦証稱不知該地號雙方間有無達成分割或分管之協議（見本院八十九年三
          月二十一日筆錄）。且被告丙○○與告訴人雙方就其他地號原即有訟爭，
          若雙方就上開第二五八地號確有分割或分管協議，理應會有書面協議，而
          不致無任何書面資料。足見告訴人辛○○、謝辛葵及己○○等人之陳述應
          與事實相符。雖証人謝國志在本院審理時，嗣又附和被告丙○○之供詞，
          改稱雙方間有口頭之協議（見本院八十九年三月二十一日筆錄），應係事
          後迴護被告之詞，無法為有利被告丙○○之認定。
    （二）被告丙○○在八十七年十一月二十二日上午八時許，有雇工駕駛挖土機欲
          在第二五八地號及其所有之第二八九、二八九之五地號上翻土，惟尚未著
          手即受阻，丙○○雖確有於同日上午十時許報案，請警員前去處理，有苗
          栗縣警察局員警工作紀錄簿一份在卷可憑。惟被告於當晚至翌日凌晨某時
          間，又雇工前去翻土，且所翻土整地之第二五八地號，並非登記在被告丙○○一人名下，尚不能因其在八十七年十一月二十二日上午十時許有報案
          ，即可率爾為之。
    （三）查稻草雖經濟價值不高，但尚可加工作成草繩或供作農家炊煮之燃料，並
          非全無價值，被告丙○○在本院訊問時自承有燒掉約三至五平方公尺的稻
          草（見本院八十九年一月二十七日筆錄），自已構成毀損。並不因只燒掉
          第二五八地號稻草之一部分及其後火有熄掉即可免責，此僅係受害面積大
          小之問題。
    （四）又被告乙○○有參與上開放火燒毀稻草之行為，業據告訴人於告訴狀指述
          在卷，並經告訴人辛○○、謝辛葵及己○○三人在本院訊問時陳述在卷（
          見本院八十八年十二月二十三日筆錄）。況被告乙○○在檢察官偵訊時亦
          自承有燒稻草（見偵字第五四五０號卷第三十八頁），可見被告乙○○在
          偵訊時之自白應與事實相符。
    （五）綜上可知，被告二人之辯詞均不足採信，本件事證明確，被告二人之犯行
          均堪認定。
二、核被告丙○○、乙○○毀損己○○等人所有之稻草所為，均係犯刑法第三百五十
    四條之毀損罪。另被告丙○○竊占如附表第二五八地號如附圖所示Ａ部分土地所
    為，係犯刑法第三百二十條第二項之竊占罪。被告丙○○、乙○○二人就毀損部
    分有犯意之聯絡及行為之分擔，應論以刑法第二十八條之共同正犯。被告丙○○
    利用不知情之張姓司機駕駛挖土機，將前開第二五八地號土地如附圖所示Ａ部分
    之土壤翻鬆、整地予以竊占，係間接正犯。被告丙○○、乙○○二人以一毀損行
    為暨丙○○以一竊占行為均同時侵害丁○○、戊○○、辛○○、庚○○○、謝辛
    葵、己○○、甲○○○等人之法益，觸犯數罪名，均應論以刑法第五十五條之想
    像競合犯。被告丙○○所犯上開二罪，犯意各別，行為互殊，應予分論併罰。爰
    審酌被告二人之素行、本件犯罪之手段、所生危害及犯後之態度暨被害人辛○○
    、謝辛葵、己○○等人在本院訊問時均表示希望對被告從輕量刑或給予判罰金罰
    （見本院八十八年十二月二十三日筆錄）等一切情狀，乃分別從輕量處如主文所
    示之刑，並均諭知易服勞役之折算標準，丙○○部分並定其應執行之刑。
據上論斷，應依刑事訴訟法第二百九十九條第一項前段、刑法第二十八條、第三百五
十四條、第三百二十條第二項、第一項、第五十五條、第四十二條第二項、第五十一
條第七款、罰金罰鍰提高標準條例第一條前段、第二條，判決如主文。
本案經檢察官林文中到庭執行職務。
中    華    民    國    八十九    年        四      月        五        日
                                  台灣苗栗地方法院刑事庭
                                      法  官  劉  興  浪
右正本證明與原本無異。
如不服本判決，應於送達後十日內向本院提出上訴狀（須附繕本），上訴於台灣高等
法院台中分院。
                                      書記官  劉  秋  雯
中    華    民    國    八十九    年        四      月        五        日
附錄論罪科刑法條
刑法第三百二十條第一項：
意圖為自己或第三人不法之所有，而竊取他人之動產者，為竊盜罪，處五年以下有期
徒刑、拘役或五百元以下罰金。
刑法第三百二十條第二項：
意圖為自己或第三人不法之利益，而竊占他人之不動產者，依前項之規定處斷。
刑法第三百五十四條：
毀棄、損壞前二條以外他人之物，或致令不堪用，足以生損害於公眾或他人者，處二
年以下有期徒刑、拘役或五百元以下罰金。


司法院資訊處製作；財團法人民間司法改革基金會備份。
